最高法院刑事判決　　　　　　　　　　　　　　　八十七年度台上字第四三二七號
　　上訴人　甲○○
右上訴人因違反毒品危害防制條例等罪案件，不服台灣高等法院中華民國八十七年九
月二十三日第二審判決（八十七年度上訴字第一四二八號，起訴案號：台灣台北地方
法院檢察署八十六年度偵字第五二一九號），提起上訴，本院判決如左：
    主  文
原判決關於意圖販賣而持有毒品部分撤銷，發回台灣高等法院。
其他上訴駁回。
    理  由
一撤銷發回部分：
原判決關於上訴人意圖販賣而持有毒品部分認定上訴人甲○○於民國八十六年二月間
，持有供其施用之毒品海洛因，竟起意販賣，準備電子秤及分裝袋，欲將其持有之海
洛因分裝販賣牟利等情，因而撤銷第一審關於此部分之判決，改判仍論處上訴人意圖
販賣而持有毒品罪刑。固非無見。
惟查：(一)台北市政府警察局保安大隊小隊長陳豐盛於八十六年二月二十一日率同隊員
在台北縣三重市○○路一四五巷四十一號一樓搜獲之海洛因毛重為四五‧六公克及一
五‧七公克（淨重為四三‧九公克及一四‧五公克），有扣押筆錄在卷可稽（偵查卷
第二十四頁正反面）；陳豐盛於原審證稱：「扣押筆錄之內容如偵查卷第一頁所載」
（原審卷第六十六頁），而偵查卷第一頁台北市政府警察局信義分局刑事案件移送書
之犯罪事實欄係記載搜獲之毒品海洛因三包，毛重共四五‧六公克（淨重四三‧九公
克），與上開扣押筆錄內所載已有不符。又陳豐盛於原審另證稱扣押七包，其中四包
係自陳坤地身上搜獲，其餘三包係上訴人所有等語（原審卷第六十六頁）；然查上開
扣押筆錄內並無包數之記載，該毛重四五‧六公克及一五‧七公克，究係陳豐盛所稱
之七包總量或為三包之總量？扣押筆錄扣押物品欄第五項及第六項之海洛因，所有人
（持有人或保管人）欄則分別記載為趙盛林及陳坤地，復經該二人簽名按指印，如該
扣押筆錄之記載無訛，則扣押之海洛因似非上訴人所有或持有，且法務部調查局00
000000000鑑定書上亦記載送鑑之海洛因係「張雄次案」，實情究竟如何？
原審未予查明，即以該扣押筆錄作為判決之基礎，判處上訴人罪刑，自嫌速斷。(二)按
犯罪事實應依確切之證據認定之，苟無確實之證據，不得以臆測之詞推定。本件原判
決以員警係根據線報指稱台北縣三重市○○路一四五巷四十一號有人交易毒品而前往
查緝，查獲電子秤、包裝紙及小型塑膠袋等物品，於判決理由載稱：「查扣之毒品、
電子秤、包裝紙及塑膠分裝袋等物，雖不能證明上訴人有販賣毒品情事，但該線報並
無不實，可見上訴人確係意圖販賣毒品屬實」。經查，依卷內資料顯示，台北縣三重
市○○路一四五巷四十一號係張雄次之住處，線民密報該處有交易毒品情形，警員據
報前往查緝，然依卷內證據資料及原判決之認定事實，並無所稱之「交易毒品」情事
，則該線報與事實是否完全相符，不無疑義。又原判決於理由欄載稱查獲之海洛因重
達四三‧七公克，已超過一般施用者所持有之數量，又查扣之電子秤係「專供」磅秤
海洛因之用等情（原判決正本第四頁第二行至第四行），並未說明其所憑之證據及認
定之理由，亦有理由不備之違誤。以上諸端，或為上訴意旨所指摘，或為本院得依職
權調查之事項，應認原判決上開部分有撤銷發回更審之原因。
二上訴駁回部分：
上訴人之上訴狀未聲明僅對原判決前開部分為一部上訴，應視為對原判決關於非法持
有化學合成麻醉藥品及行使變造身分證等部分一併上訴。惟按刑事訴訟法第三百七十
六條所列各罪之案件，經第二審判決者，不得上訴於第三審法院，法有明文。本件上
訴人所犯非法持有化學合成麻醉藥品及行使變造身分證部分，原審係依修正前麻醉藥
品管理條例第十三條之一第二項第五款及刑法第二百十六條、第二百十二條論處罪刑
，核屬刑事訴訟法第三百七十六條第一款之案件。依上開說明，此部分既經第二審判
決，自不得上訴於第三審法院，上訴人竟復一併提起上訴，顯為法所不許。至於原判
決正本記載此部分亦得上訴於第三審，顯屬誤載，併予明。
據上論結，應依刑事訴訟法第三百九十七條、第四百零一條、第三百九十五條前段，
判決如主文。
中      華      民      國    八十七    年     十二     月     十七     日
                              最高法院刑事第十庭
                                  審判長法官  曾  有  田
                                        法官  林  永  茂
                                        法官  陳  宗  鎮
                                        法官  劉  介  民
                                        法官  魏  新  和
      右正本證明與原本無異
                                              書  記  官
中      華      民      國    八十七    年     十二     月    二十二    日
